臺灣臺中地方法院刑事判決　　　　　　　　　　　　　九十二年度交自字第三四號
　　自　訴　人　乙○○
　　自訴代理人　葉涵德律師
　　被　　　告　甲○○
右列被告因過失傷害案件，經自訴人提起自訴，本院判決如左：
    主  文
甲○○因過失傷害人，處有期徒刑肆月，如易科罰金，以佰元折算壹日。
    事  實
一、甲○○於民國九十二年二月二十四日下午四時四十五分許，駕駛車牌號碼ＲＨ─
    五二八八號自用小客車，至臺中市○○路○段臺灣高等法院臺中分院側門附近路
    邊停車，欲向外開啟車門時，原應注意車輛，並讓其先行；而依當時情形，日間
    自然光線、天候晴朗、光線充足、道路無障礙物、直路、視距良好，又無其他不
    能注意之情事，竟能注意而疏未注意同向後方適有乙○○騎乘車牌號碼ＴＫＦ—
    三八九號輕型機車前來之狀況，未讓乙○○先行，即貿然開啟左側車門，致乙○
    ○於通過時，見狀已閃避不及，當場撞上甲○○上開車輛左前車門，人車倒地，
    並因而受有頭部外傷、右踝足撕裂傷併肌腱外露及軟組織缺損約８Ｘ７公分之傷
    害。甲○○於肇事後即以電話報案，於犯罪偵查機關未發覺前，自首而接受裁判
    。
二、案經被害人乙○○委由葉涵德律師提起自訴。
    理  由
一、訊據被告甲○○固供承有於右揭時地與自訴人乙○○發生車禍之事實，然矢口否
    認涉有何過失傷害犯行，辯稱略以：伊當時要到高院去開庭，伊已停在停車格停
    好了，伊車門已打開要下車，這時自訴人穿越過好幾部車撞上來的，伊沒有違規
    ，是自訴人超速蛇行，才會在伊開車門未超過停車格的情形下撞到伊的車門。伊
    是將車停在停車格內，是自訴人侵犯到停車格的白線，且超速蛇行，才撞到伊的
    車門，伊並沒有過失云云。惟查：
  (1)右揭犯罪事實，業據自訴人乙○○於警詢及本院審理時中指訴綦詳，並有道路交
    通事故調查報告表一紙、現場照片卷可稽。自訴人確係因本件車禍受傷，亦有中
    山醫學大學附設醫院診斷證明書在卷可憑。被告雖辯稱伊沒有違規，是自訴人超
    速蛇行，才會在伊開車門未超過停車格的情形下撞到伊的車門云云，然依附卷道
    路交通事故調查報告表、現場圖、現場相片所示之現場跡證：被告駕駛之汽車係
    左車門撞損（內緣），自訴人機車則係右前斜板撞損，機車倒地後機車車頭位置
    距離被告汽車停車車頭處一點四公尺有前開道路交通事故調查報告表、現場圖、
    現場相片在卷足參。果若如被告所言，自訴人係超速蛇行，在高速撞擊之下，被
    告車門因自訴人機車之撞擊應有向外推撞之應力作用，然由照片觀之，被告駕駛
    之汽車左側車門內緣損傷並不嚴重，況如自訴人係在高速下行駛，與被告駕駛汽
    車之車門撞擊後應仍有向前之衝力，又豈可能機車倒地位置距離被告停車位置甚
    近？顯見被告辯稱自訴人係超速蛇行一節，並不可採。被告於此雖聲請訊問現場
    目擊證人羅文政，然羅文政於九十二年二月十四日在事故發生現場接受臺中市警
    察局第三分局警員馬碩鴻詢問肇事經過時雖陳稱目睹事故發生經過，並稱機車當
    時速度大約六十公里等語，然車禍事故一般發生均係在一瞬之間，目擊證人對於
    現場之見聞多係於肇事瞬間或肇事後之處理有所目擊，除非證人對於車禍事故之
    發生早有預見，實難期待證人對於事故發生前兩造之狀態為完整之觀察，並據以
    向法院為陳述，且肇事後之現場目擊紀錄表係離事故最近之目擊紀錄資料，證人
    羅文政於該紀錄表之記載中並未陳述自訴人有蛇行之情形，且證人羅文政自稱當
    時僅係騎機車過復興路，是以證人羅文政對於自訴人當時之車速所為之陳述應僅
    係臆測，且與本院前開判斷不符，是以本院認並無再傳訊證人羅文政之必要，附
    此敘明。
  (2)被告甲○○另辯稱伊是將車停在停車格內，是自訴人侵犯到停車格的白線，且超
    速蛇行，才撞到伊的車門云云。然查，依附卷現場照片第一頁上圖之照片觀之，
    被告駕駛汽車之車門應已逾越停車格之邊線甚明，況且停車位之劃設，應僅係停
    車位置合法與否（越線可能有不緊鄰路邊停車或不依規定停車之行政罰問題）與
    是否收費之問題，本質上路邊停車位（非停車場）應仍係設置於道路上，是以縱
    使在合法劃設停車之停車格內停車，並不解免汽車停車向外開啟車門時，駕駛人
    應注意車輛，並讓其先行之義務。則縱被告此部分所言屬實，被告開門前當未看
    清後方來車，其因而致告訴人受傷，被告仍有開門不慎之情形。且本件經送請鑑
    定肇事責任後，亦認「甲○○駕駛自小客車路邊停車未看清左後來車即開啟左前
    車門，為肇事原因。乙○○駕駛輕機車無肇事因素」，有臺灣省臺中市區車輛行
    車事故鑑定委員會九十二年十月二十八日中市鑑字第九二一一八○號函文一紙附
    卷可參。經送請覆議後，仍同此認定，有臺灣省車輛行車事故覆議鑑定委員會九
    十三年一月十六日府覆議字第九二一一三九一號函文一紙在卷可憑。按汽車停車
    向外開啟車門時，駕駛人應注意車輛，並讓其先行，道路交通安全規則第一百十
    二條第一項第十五款定有明文。被告於前揭時地駕駛車輛自應注意上述規定，且
    當時情形，日間自然光線、天候晴朗、光線充足、直路、道路無障礙物、視距良
    好，此有道路交通事故調查報告表（一）之記載可查，又無其他不能注意之情事
    ，依其狀況，又非不能注意，竟疏未注意，以致肇事致人受傷，其行為自有過失
    ，是被告之過失行為與告訴人之傷害間具有相當因果關係。綜上所述，被告所辯
    顯係事後卸責之詞，不足採信，其犯行應堪認定。
二、核被告所為，係犯刑法第二百八十四條第一項前段之過失傷害罪。又被告於肇事
    後即向警報案接受偵訊並坦承肇事，有交通事故談話紀錄表在卷可按。另證人即
    本件事故處理警員馬碩鴻於本院審理時亦證稱：「（本件車禍處理過程？）本件
    是勤務中心通知我到場處理，我到現場時，被告有在現場，傷者也在現場，一一
    九也在現場，當時被告主動告訴我是他開車門發生事故」等語，是以被告於有偵
    查犯罪權限之人發覺犯罪前，已主動陳明肇事，為對於未發覺之罪自首而接受裁
    判，應依法減輕其刑。爰審酌被告之過失程度、所生之危害、肇事後之態度及被
    告尚未與被害人達成民事和解賠償等一切情狀，判處如主文所示之刑，並諭知易
    科罰金之折算標準。
三、依刑事訴訟法第三百四十三條、第二百九十九條第一項前段，刑法第二百八十四
    條第一項前段、第六十二條前段、第四十一條第一項前段，罰金罰鍰提高標準條
    例第一條前段、第二條前段，判決如主文。
中      華      民      國    九十三    年      三      月     十一     日
                              臺灣臺中地方法院交通法庭
                                  審判長法  官  許金樹
                                        法  官  王靜秋
                                        法  官  張清洲
右正本證明與原本無異。
如不服本判決，應於送達後十日內向本院提出上訴狀（須附繕本），上訴於臺灣高等
法院臺中分院。
                                        書記官
中      華      民國    九十三    年      三      月     十一     日
附錄論罪科刑法條
刑法第二百八十四條第一項
因過失傷害人者，處六月以下有期徒刑，拘役或五百元以下罰金，致重傷者，處一年
以下有期徒刑、拘役或五百元以下罰金。
